臺灣高等法院刑事判決
111年度上易字第948號
上  訴  人  臺灣新北地方檢察署檢察官
被      告  蔡子明



上列上訴人因被告妨害自由案件，不服臺灣新北地方法院110年
度易字第437號，中華民國111年5月10日第一審判決（起訴案號
：臺灣新北地方檢察署109年度偵字第25220號），提起上訴，本
院判決如下：
    主  文
上訴駁回。
蔡子明緩刑期間付保護管束，並應於緩刑期間內接受陸小時法治
教育課程。
    事  實
一、蔡子明於民國108年10月27日下午3時26分許，駕駛營業小客
    車在新北市○○區○○路0段000號前，因見林水山之前妻所乘車
    輛違規停放於停車場出口處右側，而與林水山發生爭執，復
    見林水山站立於營業小客車前並持手機欲拍照蒐證，蔡子明
    因而心生不滿，竟基於恐嚇危害安全之犯意，駕駛原靜止之
    營業小客車猛然往前行駛，作勢衝撞林水山，以此加害林水
    山生命、身體之事恐嚇林水山，致生危害於其生命、身體安
    全(關於林水山涉犯公然侮辱部分，業經於原審和解並撤回
    告訴，由原審另為不受理判決)。
二、案經林水山訴由新北市政府警察局土城分局報告臺灣新北地
     方檢察署檢察官偵查起訴。　
    理  由
壹、本院審理範圍
一、按刑事訴訟法施行法第7條之13前段規定：中華民國110年5
    月31日修正通過之刑事訴訟法施行前，已繫屬於各級法院之
    案件，於施行後始適用修正前刑事訴訟法第348條規定。又
    新修正之刑事訴訟法第348條規定已於110年6月16日公布，
    依中央法規標準法第13條規定，自本條公布之日起算至第3 
    日起即於同年6月18日即已發生效力。換言之，於110年6月1
    8日後（包括當日）繫屬於各級法院之案件，均應依修正後
    之刑事訴訟法第348條規定處理（最高法院110年度台上字第
    6211號判決意旨參照）。查修正後之刑事訴訟法第348條係
    規定：「上訴得對於判決之一部為之。對於判決之一部上訴
    者，其有關係之部分，視為亦已上訴。但有關係之部分為無
    罪、免訴或不受理者，不在此限。上訴得明示僅就判決之刑
    、沒收或保安處分一部為之。」經查，原審認定被告蔡子明
    犯刑法第305條之恐嚇危害安全罪，量處被告拘役40日，並
    諭知易科罰金之折算標準，暨諭知緩刑2年之宣告。檢察官
    不服原判決，於111年5月26日提起上訴，並於111年6月30日
    繫屬於本院，此有蓋用本院收文章之原審法院111年6月28日
    新北院賢刑莊110易437字第33167號函附卷可稽（本院卷第3
    頁），依首揭規定與說明，自應適用修正後之刑事訴訟法第
    348條定其上訴範圍。檢察官於其上訴理由狀及本院準備程
    序時陳稱僅就原判決之刑提起上訴（本院卷第22頁、第70頁
    ），被告則未提起上訴，故本件上訴範圍只限於原判決之量
    刑部分，檢察官未表明上訴之認定犯罪事實（即原判決之論
    罪）等其餘部分，則不在上訴範圍。
二、至本院前引之犯罪事實，業據原判決認定在案，非在本院審
    理範圍內，惟為便於檢視、理解本件案情，乃予以臚列記載
    ，併此敘明。
貳、實體方面
一、上訴駁回之理由
　㈠原審審酌被告僅因停車糾紛，竟開車欲衝撞告訴人，致告訴
    人心生畏懼，其行為實屬不該，並考量被告犯後雖否認犯行
    ，惟與告訴人已達成和解，兼衡被告之素行，於原審審理時
    自承之經濟能力，扶養親屬之家庭生活狀況等一切情狀，量
    處被告拘役40日，並諭知易科罰金之折算標準，另說明：被
    告未曾因故意犯罪受有期徒刑以上刑之宣告，此有本院被告
    前案紀錄表在卷可稽，其因一時失慮誤觸刑章，告訴人因被
    告犯行所生之損害非鉅，且被告已與告訴人達成和解，願意
    宥恕被告並給予緩刑之機會，有原審調解筆錄在卷可參，被
    告經此偵審程序，當已知所警惕，而無再犯之虞，認所宣告
    之刑以暫不執行為適當，依刑法第74條第1項第1款之規定宣
    告緩刑2年等旨。經核原審之量刑及緩刑宣告尚屬妥適，並
    無不合。
　㈡檢察官上訴意旨略以：被告矢口否認犯行、飾詞卸責，致本
    案多次勘驗行車紀錄器錄影畫面及傳喚詰問證人，大量耗費
    司法資源，足認犯後態度顯屬惡劣，原審量刑容有再行斟酌
    之必要；又被告固與告訴人達成調解，然其內容係雙方無條
    件成立調解，被告自恃告訴人不願追訴之態度而持續狡辯否
    認，實難認其有何暫不執行所宣告之刑為適當之情形；且被
    告於調解程序中未對告訴人有何具體賠償之負擔，原判決亦
    未對被告附加任何緩刑條件，使被告於本案等同未受任何實
    質刑罰處分，實屬未妥等語。　　　
　㈢惟按量刑係法院就繫屬個案犯罪之整體評價，為事實審法院
    得依職權自由裁量之事項，故判斷量刑當否之準據，應就判
    決為整體觀察及綜合考量，不可摭拾其中片段予以評斷，苟
    已以行為人之責任為基礎，斟酌刑法第57條各款所列情狀，
    在法定刑度內，酌量科刑，無偏執一端，致明顯失出失入情
    形，即不得任意指為違法（最高法院110年度台上字第6170
    號判決意旨參照）。次按是否宣告緩刑，亦即行為人有無以
    暫不執行刑罰為適當之情形，乃法院得依個案情節自由裁量
    之事項。至被告犯後態度是否良好等情狀，則屬量刑審酌之
    範圍，雖非不可兼採為宣告緩刑之審酌資料，但與是否宣告
    緩刑並無絕對關聯（最高法院111年度台上字第1649號判決
    意旨參照）。原判決就被告之犯罪情節及科刑部分之量刑基
    礎，已於理由欄內具體說明，另就其如何符合緩刑之要件而
    得宣告其緩刑之理由，亦論述甚詳，顯已斟酌被告與告訴人
    和解與否等刑法第57條各款事由，係以行為人責任為基礎，
    兼顧對被告有利與不利之科刑資料，既未逾越法定範圍，亦
    無違背公平正義之精神，客觀上不生量刑畸輕或有所失出之
    裁量權濫用，核與罪刑相當原則無悖，自不得再任意指摘或
    摭拾其中之片段而指稱原判決量刑有所不當或違法。縱仍與
    檢察官主觀上之期待有所落差，仍難指原審量刑有何違誤。
    檢察官上訴指摘原審量刑及諭知緩刑宣告不當云云，洵無足
    取，是其此部分上訴為無理由，應予駁回。
二、自為緩刑附負擔之說明
　㈠按緩刑宣告，得斟酌情形，命犯罪行為人為預防再犯所為之
    必要命令，刑法第74條第2項第8款定有明文。
　㈡本院審酌被告因法治觀念不足致為本案犯行，且始終否認犯
    行，難認確已知所錯誤，為使其確切知悉其所為對告訴人造
    成心理傷害，強化其法治觀念並深切記取教訓，避免再犯，
    認另有課以被告預防再犯所為必要命令宣告之必要，依刑法
    第74條第2項第8款規定命被告於緩刑期間應受6小時之法治
    教育課程，並依刑法第93條第1項第2款規定於緩刑期間交付
    保護管束，以期能予被告自新機會之同時，亦可建立其遵守
    法律規範之觀念，以收矯正被告及社會防衛之效。倘被告違
    反應行負擔之事項且情節重大者，依法其緩刑之宣告仍得由
    檢察官向法院聲請撤銷，併此指明。
據上論斷，應依刑事訴訟法第368條，刑法第74條第2項第8款、
第93條第1項第2款，判決如主文。
本案經檢察官張啟聰提起公訴，檢察官劉新耀提起上訴，檢察官
黃冠運到庭執行職務。
中　　華　　民　　國　　111 　年　　10　　月　　25　　日
                  刑事第九庭    審判長法　官  潘翠雪
                                      法　官  陳筱珮
                                      法　官  俞秀美
以上正本證明與原本無異。
不得上訴。
                                      書記官  謝崴瀚
中　　華　　民　　國　　111 　年　　10　　月　　25　　日